臺灣彰化地方法院民事判決　94年度訴字第319號
原　　　告　丙○○○
訴訟代理人　尤榮福律師
複代 理 人　甲○○
被　　　告　行政院國軍退除役官兵輔導委員會彰化縣榮民服務
　　　　　　處即李春太之遺產管理人
法定代理人　乙○○
訴訟代理人　丁○○
上列當事人間請求拆屋還地事件，本院於民國94年7月19日言詞
辯論終結，判決如下：
    主      文
被告應將坐落彰化縣彰化市○○段南郭小段5之280地號土地上如
附圖所示編號(2)部分面積0.0049公頃磚造平房、編號(3)部分面積
0.0019公頃空地上之圍牆拆除，並將上開土地返還原告。
訴訟費用由被告負擔。
本判決於原告以新台幣360,000元供擔保後，得假執行。
    事實及理由
一、原告主張：坐落彰化縣彰化市○○段南郭小段5之280地號土
    地（下稱系爭土地）為原告所有，李春太無權占有附圖所示
    編號(2)、(3)部分土地，在其上建築房屋及圍牆，其於民國91
    年1月29日死亡，被告行政院國軍退除役官兵輔導委員會彰
    化縣榮民服務處為李春太之遺產管理人，爰依民法第767條
    規定，請求被告拆除地上物、返還土地等語。並聲明：除假
    執行供擔保之金額外，如主文所示。
二、被告則以：依台灣地區與大陸地區人民關係條例第68條及退
    除役官兵死亡無人繼承遺產管理辦法之規定，退除役官兵死
    亡而無人繼承、繼承人有無不明或繼承人因故不能管理遺產
    者，由其主管機關管理其遺產。被告行政院國軍退除役官兵
    輔導委員會彰化縣榮民服務處為單身亡故退除役官兵李春太
    之法定遺產管理人。查原告與李春太為鄰多年，李春太於74
    年12月3日即設籍於系爭房屋，原告未於李春太生前請求拆
    屋還地，其曾於94年3月14日在彰化市公所調解委員會調解
    時提及「因念及其為多年鄰居又為單身之榮民，所以未於其
    生前提出」等語，足見原告有默許李春太使用系爭土地之意
    思等語置辯。並聲明：原告之訴駁回。
三、兩造不爭執之事實：
　(一)系爭土地為原告所有，李春太於74年間即占有附圖所示編號
    (2)部分面積0.0049公頃、編號(3)部分面積0.0019公頃部分土
    地，在其上搭蓋磚造平房及圍牆。
  (二)李春太於91年1月29日死亡，其為單身亡故退除役官，依台
    灣地區與大陸地區人民關係條例第68條及退除役官兵死亡無
    人繼承遺產管理辦法之規定，退除役官兵死亡而無人繼承、
    繼承人有無不明或繼承人因故不能管理遺產者，由其主管機
    關管理其遺產。被告行政院國軍退除役官兵輔導委員會彰化
    縣榮民服務處依上開規定為李春太之遺產管理人。
四、得心證之理由：
　(一)查原告主張系爭土地為其所有，李春太占有使用附圖所示編
    號(2)、(3)部分土地，並在其上搭蓋磚造平房及圍牆之事實，
    業據其提出土地登記謄本為證，並經本院會同彰化縣彰化地
    政事務所履勘測量，分別製有勘驗筆錄及複丈成果圖在卷可
    稽，且為被告所不爭執，應堪認為真實。
　(二)次查，原告主張李春太無權占有系爭土地之事實，雖為被告
    所否認，辯稱原告於李春太生前未請求拆屋還地，應有默示
    同意李春太使用系爭土地之意思云云。按所謂默示之意思表
    示，係指依表意人之舉動或其他情事，足以間接推知其效果
    意思者而言，若單純之沈默，則除有特別之情事，依社會觀
    念可認為一定意示表示者外，不得謂為默示之意思表示（最
    高法院29年上字第762號判例參照）。本件原告於李春太生
    前對其無權占有系爭土地，雖未請求拆屋還地，然此係屬原
    告行使權利與否，被告既未證明原告有何足以推知同意李春
    太使用系爭土地之舉動或其他特別情事，依上開說明，尚難
    因原告單純之沈默或權利之不行使，即認其有同意李春太使
    用系爭土地之默示意思表示，被告所辯，自不足採。
　(三)按所有人對於無權占有或侵奪其所有物者，得請求返還之；
    對於妨害其所有權者，得請求除去之，民法第767條定有明
    文。本件被告既未證明李春太有何占有使用系爭土地之合法
    權源，則李春太占有系爭土地，即屬無權占有。從而，原告
    依上開規定，請求被告將系爭土地上如附圖所示編號(2)部分
    面積0.0049公頃磚造平房、編號(3)部分面積0.0019公頃空地
    上之圍牆拆除，並將上開土地返還原告，為有理由，應予准
    許。
　(四)原告陳明願供擔保聲請宣告假執行，核無不合，爰酌定相當
    擔保金額宣告之。
五、訴訟費用負擔之依據：民事訴訟法第78條。
中　　華　　民　　國　　94　　年　　7　　 月　　29　　日
                  民事第二庭    法　官　羅秀緞
以上正本係照原本作成。
如對判決上訴，應於判決送達後20日內向本院提出上訴狀。
中　　華　　民　　國　　94　　年　　  　　月　　  　　日
                      　　　    書記官　楊年雄
